---
title: "Consumo Nacional Aparente"
subtitle: "Estimativa de vendas da produção nacional por código da Nomenclatura Comum do Mercosul – NCM. Estatísticas construídas a partir de Notas Fiscais Eletrônicas. Período 2016-2021."
version: "V 0.0"
#author: "Marcelo Bastos"
date: "`r format(Sys.time(), '%d de %B de %Y')`"
output: 
    html_document:
        highlight: textmate
        includes:
          in_header: "cabecalho_nfe" #colocar logo Camex
        theme: cerulean       
        number_sections: yes
        toc: yes
        toc_float:
            collapsed: yes
            
---

`Tarefas da versão 0.4 - dados de importação`

```{r setup, include=FALSE}
knitr::opts_chunk$set(echo = TRUE)
getwd()
```

Bibliotecas utilizadas
```{r carregamento de librarys, message = FALSE, warning = FALSE}

# install.packages("dplyr")
# install.packages("rmarkdown")
# install.packages("knitr") # definir para que server!
# install.packages("kableExtra")
# install.packages("readxl")
# install.packages("writexl")
# install.packages("GetBCBData") # dados de câmbio e inflação do Bacen
# install.packages("janitor") #disponibiliza algumas funções para limpar bases de dados
# #install.packages("arrow") # #verificar se há interesse velocidade de processamento - https://arrow.apache.org/docs/r/index.html
# install.packages("tictoc") # medição de tempo de processamento

# carrega o pacote
library(dplyr)
library(readr)
library(rmarkdown)
library(knitr)
library(kableExtra)
library(lubridate)
library(readxl)
library(stringr)
library(writexl)
library(GetBCBData) # CRAN v0.6 - usado para carregar dados sobre Câmbio
library(data.table) # ler csv mais rápido
library(janitor) #disponibiliza algumas funções para limpar bases de dados
#library(arrow) # velocidade de processamento
library(tictoc) # medição de tempo de processamento
```

# RESUMO
* **Assunto:** Desenvolvimento de metodologia para estimar as vendas da produção nacional por código da Nomenclatura Comum do Mercosul – NCM a partir de estatísticas construídas utilizando Notas Fiscais Eletrônicas e apresentação dos resultados.
* **Objetivo:** Aperfeiçoar os mecanismos de análises sobre assuntos de Comércio Internacional desenvolvendo ferramental necessário para subsidiar de informações os servidores que realizam tais análises.
* **Processos SEI:** 
>> RETIRAR O LINK DO SEI

    + [19960.100242/2019-91](https://sei.economia.gov.br/sei/controlador.php?acao=procedimento_trabalhar&acao_origem=protocolo_pesquisa_rapida&id_protocolo=3023883&infra_sistema=100000100&infra_unidade_atual=110002797&infra_hash=c8a438bf6eae77a5ca7f6ace7e88259dacb165fd64a3c114681f3e755dbefccb) - antigo
    +  [19960.100187/2019-39](https://sei.economia.gov.br/sei/controlador.php?acao=procedimento_trabalhar&acao_origem=protocolo_pesquisa_rapida&id_protocolo=2547427&infra_sistema=100000100&infra_unidade_atual=110002797&infra_hash=bd3f58ff0a8abd4ceeb6ad5ff9ac477ac729e13f060f7c4227db039a09f6a59f) - novo
* **Referências:** 
    +  [Nota Técnica SEI nº 2/2019/ASTEC/SECINT-ME](https://sei.economia.gov.br/sei/controlador.php?acao=procedimento_trabalhar&acao_origem=protocolo_pesquisa_rapida&id_protocolo=3023883&infra_sistema=100000100&infra_unidade_atual=110002797&infra_hash=c8a438bf6eae77a5ca7f6ace7e88259dacb165fd64a3c114681f3e755dbefccb) 
    +  [Nota Técnica SEI nº 56271/2021/ME](https://sei.economia.gov.br/sei/controlador.php?acao=procedimento_trabalhar&acao_origem=protocolo_pesquisa_rapida&id_protocolo=3023721&infra_sistema=100000100&infra_unidade_atual=110002797&infra_hash=8b230b253671c3a3d473b30984ee02054d94a136c37383b0e6b76a75e38767f2)
    
Na póxima parte do trabalho, será detalhado o desenvolvimento realizado em cada etapa.

# ETAPAS
^`versão 0.1 - planejamento`^

O trabalho está dividido em 3 etapas, iniciando pela (1) carga e tratamento dos dados (2) união dos dados e, por fim, (3) a apresentação dos resultados.

Cada uma das etapas será realizada considerando os seguintes grandes grupos de dados:

1. **Produção:** Vendas dos Bens produzidos na Economia Nacional, ou seja, valor das vendas de bens produzidos na economia nacional, conforme a metodologia apresentada nessa Nota Técnica.


1. **Exportações:** Estimadores de Exportação de Bens Produzidos, ou seja, em reais correntes, considerados os dados das notas fiscais conforme lista de CFOP de exportação construída, também anexa.


1. **Importações:** Estimadores de Importações, ou seja, (...) dados do sistema Comex Stat.
    i. **Câmbio:** Os dólares foram convertidos a reais correntes, por valor médio para cada ano.

1. **Ajuste por IPCA:** Atualização monetária dos dados a fim de aprimorar a análise do Consumo Nacional Aparente.

Por fim, objetivando organizaar o desenvolvimento do trabalho, o processo de desenvolvimento da análise contará algumas versões realizadas num processo de melhoria contínua e entregas regulares. Assim, em cada tópico é possível visualizar em que versão o trabalho será desenvolvido.

# Carga e tratamento dos dados
^`versão 0.1 - planejamento`^

## Carga e tratamento dos dados PRODUÇÃO
^`versão 0.2 - dados de produção`^

### Carga dos dados de Produção
Para os dados de produção, ou melhor, de `Vendas dos Bens produzidos na Economia Nacional`, é necessário:
1. Importação das Tabelas NFEs disponibilizadas em 2022;
1. Importação de tabela com lista de CFOPs marcados para exclusão para evitar dupla contagem.

#### A seguir, são apresentados os algoritmos utilizados para importar tabela com NFes e CFOPs
##### Importação das Tabelas NFEs disponibilizadas em 2022

Carga e empilhamento das tabelas contendo NFes.
```{r carregamento tabelas nfe disponibilizadas em 2022, message = FALSE, warning = FALSE}
tic()
# dados da NFe oriundos da Receita Federal
arquivos <- c("../data_raw_2022/soliciti_9992_secint_2016.csv",
              "../data_raw_2022/soliciti_9992_secint_2017.csv",
              "../data_raw_2022/soliciti_9992_secint_2018.csv",
              "../data_raw_2022/soliciti_9992_secint_2019.csv",
              "../data_raw_2022/soliciti_9992_secint_2020.csv",
              "../data_raw_2022/soliciti_9992_secint_2021.csv")

# novo dataframe e importação dos dados
df_NFe_2022_raw <- data_frame()

for (i in arquivos) {
    df_NFe_2022_raw <- rbind(df_NFe_2022_raw,readr::read_csv2(i))
}

# Converter para formato tibble
df_NFe_2022_raw <- df_NFe_2022_raw %>%
  janitor::clean_names() %>%
  tibble::as_tibble()

# Salva arquivo com dados brutos 
save(df_NFe_2022_raw, file = "../data_transf_2022/df_NFe_2022_raw.Rda")

# Exportando tabela com resultado dos dados - Não foi possível executar essa linha por limitação do excel.
# write_xlsx(df_NFe_2022_raw,"data_excel_2022/df_NFe_2022_raw.xlsx")

# Remove arquivo da memória
remove(df_NFe_2022_raw, arquivos, i)
toc()
```

##### Importação da tabela Lista de CFOP de interesse 2021
Carga da tabela contendo CFOP e indicações CFOps a serem excluídas e utilizadas nas contabilização das exportações.
```{r importacao cfop}

# CFOP de lista de interesse de 2021
df_NFe_cfop_lista_interesse_raw <- read_excel("../data_raw_2022/Lista_de_CFOP_de_interesse___2021.xlsx", 
    range = "A1:D52")

# Converter para formato tibble
df_NFe_cfop_lista_interesse_raw <- df_NFe_cfop_lista_interesse_raw %>%
  janitor::clean_names() %>%
  tibble::as_tibble()
  

# Salva arquivo com dados brutos
save(df_NFe_cfop_lista_interesse_raw, file = "../data_transf_2022/df_NFe_cfop_lista_interesse_raw.Rda")

# Remove tabelas
remove(df_NFe_cfop_lista_interesse_raw)
```


### Tratamento dos dados de Produção
#### Tratamentos na tabela de NFes

O primeiro tratamento realizado é a união das NCMs inválidas sob uma única NCM "00000000". Assim é possível manter o histórico de NCMs inválidas sem poluir a análise dos dados.
```{r marcacao ncm invalidas}
# Carregar dados de intresse
lista_ncm_validas <- read_excel("../data_raw_2022/Lista_NCM_Validas.xlsx")
load("../data_transf_2022/df_NFe_2022_raw.Rda")

# RETIRAR??? # Altera tipo de variável
# lista_ncm_validas <- lista_ncm_validas %>%
#   #mutate(ncm = as.integer(ncm))

# União das tabelas df_NFe_2022_raw e lista_ncm_validas
df_NFe_2022_ncm_valida_1trans <- left_join(df_NFe_2022_raw,
                             lista_ncm_validas,
                             by = "ncm")

# separação de linhas com ncms válidas
df_NFe_2022_ncm_valida  <-  df_NFe_2022_ncm_valida_1trans %>% 
                              filter(!is.na(valida)) %>%
                              select(!valida)

# separação e alteração de ncms invalidas
df_NFe_2022_ncm_invalida <-  df_NFe_2022_ncm_valida_1trans %>% 
                              filter(is.na(valida))%>% 
                              mutate(ncm = "00000000") %>% 
                              select(!valida)

# empilhamento das tabelas resultantes
df_NFe_2022_ncm_valida_1trans <- rbind(df_NFe_2022_ncm_valida,df_NFe_2022_ncm_invalida)

# Salva arquivo com dados brutos 
save(df_NFe_2022_ncm_valida_1trans, file = "../data_transf_2022/df_NFe_2022_ncm_valida_1trans.Rda")

# Remove tabelas
remove(lista_ncm_validas, df_NFe_2022_ncm_valida_1trans, df_NFe_2022_ncm_valida,df_NFe_2022_ncm_invalida, df_NFe_2022_raw)
```


##########Parei a revisão aqui!!!
Em seguida, passasse ao tratamento dos dados da NFe para posterior consumo pelos painéis e analistas.
```{r tratamento dados de producao}

#Carregar dados de intresse
load("data_raw_2022/df_NFe_2022_raw.Rda")

# novo dataframe e importação dos dados
df_NFe_producao_transf <- data_frame()

# Adiciona zeros a esquerda ate completar oito caracteres na cfop
df_NFe_producao_transf <- df_NFe_2022_raw %>%
  mutate( ncm = str_pad(string = ncm,
        width = 8,
        side = "left",
        pad = "0")) %>%
  mutate( cfop = str_pad(string = cfop,
        width = 4,
        side = "left",
        pad = "0")) %>% 
  mutate( ano = as.double(ano),
          mes = as.double(mes),
          ncm = as.factor(ncm),
          cfop = as.factor(cfop),
          qtd_emit = as.integer(qtd_emit),
          soma_valor_total_bruto_prod_serv = as.double(soma_valor_total_bruto_prod_serv),
          soma_qtd_tributavel = as.double(soma_qtd_tributavel)) %>%
  mutate(ano_mes = as.Date(paste0(ano, "-", mes, "-", "01")))


# Salva arquivo com dados transformados 
save(df_NFe_producao_transf, file = "data_transf_2022/df_NFe_producao_transf.Rda")

# Remove tabelas
remove(df_NFe_2022_raw,df_NFe_producao_transf)
```

#### Tratamento dos dados de CFOP para união com os dados da NFes
```{r tratamento dados de cfop}
#Carregar dados de intresse
load("data_raw_2022/df_NFe_cfop_lista_interesse_raw.Rda")

# Lista com campos originais da tabela df_NFe_cfop_lista_interesse_raw
# df_NFe_cfop_lista_interesse_raw$CFOP
# df_NFe_cfop_lista_interesse_raw$`DESCRIÇÃO_CFOP - Estimadores da Produção - lista da extração`
# df_NFe_cfop_lista_interesse_raw$Excluir
# df_NFe_cfop_lista_interesse_raw$`Estimador de Exportação`

# novo dataframe e importação dos dados
df_NFe_cfop_lista_interesse_tranf <- data_frame()

# Renomeia dados e verificar qtd caracteres em cfop
df_NFe_cfop_lista_interesse_tranf <- df_NFe_cfop_lista_interesse_raw %>%
  rename("cfop" = "CFOP",
         "descricao_cfop" = "DESCRIÇÃO_CFOP - Estimadores da Produção - lista da extração",
         "excluir" = "Excluir",
         "estimador_exportacao" = "Estimador de Exportação") %>%
  mutate(cfop = str_pad(string = cfop,
        width = 4,
        side = "left",
        pad = "0")) %>%
  mutate("cfop" = as.factor(cfop),
         "excluir" = as.factor(excluir),
         "estimador_exportacao" = as.factor(estimador_exportacao))

# Salva arquivo com dados transformados
save(df_NFe_cfop_lista_interesse_tranf, file = "data_transf_2022/df_NFe_cfop_lista_interesse_tranf.Rda")

# Remove tabelas
remove(df_NFe_cfop_lista_interesse_raw, df_NFe_cfop_lista_interesse_tranf)
```

### União dos dados da NFes com os dados de CFOP e exclusão de CFOPs 
A primeira tarefa é a união dos dados de NFes com os de CFOP. Em seguida, serãos excluídas as linhas cujos CFOPs representam dupla contagem.
O final desse processo, a tabela resultante conterá apenas as informações necessárias para a construção das tabelas de Produção e Exportação (a ser trabalhada na próxima etapa).

#### União dos dados da NFes com os dados de CFOP
```{r unindo dados NFE e CFOP}

#Carregar dados de intresse
load("data_transf_2022/df_NFe_producao_transf.Rda")
load("data_transf_2022/df_NFe_cfop_lista_interesse_tranf.Rda")

# novo dataframe e importação dos dados
df_NFe_producao_cfop_union <- data_frame()

# União das tabelas
df_NFe_producao_cfop_union <- left_join(df_NFe_producao_transf,
                                         df_NFe_cfop_lista_interesse_tranf,
                                         by = "cfop")

# Salva arquivo com dados transformados
save(df_NFe_producao_cfop_union, file = "data_transf_2022/df_NFe_producao_cfop_union.Rda")

# Remove tabelas
remove(df_NFe_producao_transf, df_NFe_cfop_lista_interesse_tranf, df_NFe_producao_cfop_union)
```

#### Exclusão de CFOPs e finalização do tratamento dos dados da NFes

```{r}

#Carregar dados de intresse
load("data_transf_2022/df_NFe_producao_cfop_union.Rda")

# novo dataframe e importação dos dados
df_NFe_producao_cfop_ready <- data_frame()

# filtar CFOPs a serrem excluídas
df_NFe_producao_cfop_ready <- df_NFe_producao_cfop_union %>%
                                filter(excluir == "Não") %>%
                                select(!excluir)

# Salva arquivo com dados transformados
save(df_NFe_producao_cfop_ready, file = "data_ready_2022/df_NFe_producao_cfop_ready.Rda")

# Remove tabelas
remove(df_NFe_producao_cfop_union, df_NFe_producao_cfop_ready)
```


## Carga e tratamento de dados de Exportações
^`versão 0.3 - dados de exportação`^

1. Para os dados de exportação, será utilizada a classificação definida no arquivo "Lista_de_CFOP_de_interesse___2021.xlsx" que contem a coluna "estimador_exportacao". 
Para essa parte do trabalho, será aproveitada a tabela "df_NFe_producao_cfop_union.Rda" que já contem essa informação devidamente organizada. Assim sendo, será realizado apenas o processo de tratamento dos dados. 

>> Detalhar o porquê da escolha de cada CFOP...


### Tratamento dos dados de Exportação

```{r}
#Carregar dados de intresse
load("data_transf_2022/df_NFe_producao_cfop_union.Rda")

# novo dataframe e importação dos dados
df_NFe_export_ready <- data_frame()

# filtar CFOPs a serrem excluídas
df_NFe_export_ready <- df_NFe_producao_cfop_union %>%
                                filter(estimador_exportacao == "Sim") %>%
                                select(!excluir & !estimador_exportacao) %>%
                                rename("soma_qtd_emt_export" = "qtd_emit",
                                       "soma_valor_total_export" = "soma_valor_total_bruto_prod_serv",
                                       "soma_qtd_tributavel_export" = "soma_qtd_tributavel")

# Salva arquivo com dados transformados
save(df_NFe_export_ready, file = "data_ready_2022/df_NFe_export_ready.Rda")

# Remove tabelas
remove(df_NFe_producao_cfop_union, df_NFe_export_ready)
```


## Carga e tratamento de dados de Importação
^`versão 0.4 - dados de importação`^
Os dados de importação são originários [Estatísticas de Comércio Exterior em Dados Abertos](https://www.gov.br/produtividade-e-comercio-exterior/pt-br/assuntos/comercio-exterior/estatisticas/base-de-dados-bruta) e foram acessados em 25/08/2022.

### Carga dos dados de Importação
```{r}

# novo dataframe e importação dos dados
df_importacao_raw_1997_2022 <- fread("data_raw_2022/IMP_COMPLETA.csv") %>%
  janitor::clean_names() %>%
  tibble::as_tibble()

# remover anos desnecessários, ficando com os anos de 2016 a 2021
df_importacao_raw_2016_2021 <- filter(df_importacao_raw_1997_2022, co_ano >= 2016 & co_ano <= 2021)

# Salva arquivo com dados brutos 
save(df_importacao_raw_1997_2022, file = "data_raw_2022/df_importacao_raw_1997_2022.Rda")
save(df_importacao_raw_2016_2021, file = "data_raw_2022/df_importacao_raw_2016_2021.Rda")

# Exportando tabela com resultado dos dados - Não foi possível executar essa linha por limitação do excel.
# write_xlsx(df_NFe_2022_raw,"data_excel_2022/df_NFe_2022_raw.xlsx")

# Remove arquivo da memória
remove(df_importacao_raw_1997_2022, df_importacao_raw_2016_2021)
```


#### Carga de dados de Câmbio
Para a conversão dos valores de importação para o real, utilizou-se a ["Taxa de câmbio - Livre - Dólar americano (venda) - Média de período - mensal"](https://www3.bcb.gov.br/sgspub/localizarseries/localizarSeries.do?method=prepararTelaLocalizarSeries)

"A partir de 1 de julho de 2011 (Circular 3506, de 23.9.2010), a Ptax passou a corresponder à média aritmética das taxas obtidas em quatro consultas diárias aos dealers de câmbio e refletem a taxa negociada no momento de abertura da janela de consulta; o boletim de fechamento PTAX corresponde à média aritmética das taxas dos boletins do dia. As paridades das outras moedas contra o dólar americano (USD), são obtidas junto a agências de informação." [(Fonte: BCB)](https://dadosabertos.bcb.gov.br/dataset/taxas-de-cambio-todos-os-boletins-diarios)


[repositório cran do pacote GetBCBData](https://CRAN.R-project.org/package=GetBCBData)

O número da série temporal pode ser pesquisado [aqui](https://www3.bcb.gov.br/sgspub/localizarseries/localizarSeries.do?method=prepararTelaLocalizarSeries) 


Colocar a pesquisa sobre "IPCA" = 433

```{r cambio e ipca}
# novo dataframe e importação dos dados
df_dolar_ipca_mensal_raw <- GetBCBData::gbcbd_get_series(
  id = c("Dólar" = 3698, "IPCA" = 433),
  first.date = "2016-01-01",
  last.date = "2021-12-01",
  format.data = "wide")%>%
  janitor::clean_names() %>%
  tibble::as_tibble()

# Converter para formato tibble
df_dolar_ipca_mensal_raw <- as_tibble(df_dolar_ipca_mensal_raw)

# Salva arquivo com dados brutos 
save(df_dolar_ipca_mensal_raw, file = "data_raw_2022/df_dolar_ipca_mensal_raw.Rda")

# Exportando tabela com resultado dos dados
write_xlsx(df_dolar_ipca_mensal_raw,"data_excel_2022/df_dolar_ipca_mensal_raw.xlsx")

# Remove arquivo da memória
remove(df_dolar_ipca_mensal_raw)
```

######################################################################################## 
### Tratamento dos dados de Importação

Conversão dos tipos de variável e formatações básicas
```{r}
# Carregar dados de intresse
load("data_raw_2022/df_importacao_raw_2016_2021.Rda")

# Adiciona zeros a esquerda ate completar oito caracteres na ncm
df_importacao_transf_2016_2021<- df_importacao_raw_2016_2021 %>%
  mutate( co_ncm = str_pad(string = co_ncm,
        width = 8,
        side = "left",
        pad = "0")) %>%
  mutate( co_ano = as.double(co_ano),
          co_mes = as.double(co_mes),
          co_ncm = as.factor(co_ncm),
          co_unid = as.factor(co_unid),
          co_pais = as.factor(co_pais),
          sg_uf_ncm = as.factor(sg_uf_ncm),
          co_via = as.factor(co_via),
          co_urf = as.factor(co_urf),
          qt_estat = as.double(qt_estat),
          kg_liquido = as.double(kg_liquido),
          vl_fob = as.double(vl_fob),
          vl_frete = as.double(vl_frete),
          vl_seguro = as.double(vl_seguro)) %>%
  mutate(ano_mes = as.Date(paste0(co_ano, "-", co_mes, "-", "01"))) %>%
  mutate(vl_cif = vl_fob + vl_frete + vl_seguro)

# Salva arquivo com dados transformados 
save(df_importacao_transf_2016_2021, file = "data_transf_2022/df_importacao_transf_2016_2021.Rda")

# Remove tabelas
remove(df_importacao_raw_2016_2021,df_importacao_transf_2016_2021)
```

Acrescenta a conversão do Dólar para o Real
```{r}
# Carregar dados de intresse
load("data_transf_2022/df_importacao_transf_2016_2021.Rda")
load("data_raw_2022/df_dolar_ipca_mensal_raw.Rda")

# retirando dados de ipca
df_dolar_media_mensal_raw <- dplyr::select(df_dolar_ipca_mensal_raw, !c(ipca))

                                           
                                           
# União das tabelas df_NFe_2022_raw e lista_ncm_validas
df_importacao_transf_REAL_2016_2021 <- left_join(df_importacao_transf_2016_2021,
                             df_dolar_media_mensal_raw,
                             by = c("ano_mes" = "ref_date"))

# Converte valores em dolar para real
#df_importacao_transf_REAL_2016_2021$dolar
df_importacao_transf_REAL_2016_2021 <- df_importacao_transf_REAL_2016_2021 %>%
  mutate( vl_fob_real    = vl_fob * dolar,
          vl_frete_real  = vl_frete * dolar,
          vl_seguro_real = vl_seguro * dolar,
          vl_cif_real    = vl_cif * dolar)

# Salva arquivo com dados transformados 
save(df_importacao_transf_REAL_2016_2021, file = "data_transf_2022/df_importacao_transf_REAL_2016_2021")

# Remove tabelas
remove(df_dolar_ipca_mensal_raw, 
       df_dolar_media_mensal_raw,
       df_importacao_transf_2016_2021, 
       df_importacao_transf_REAL_2016_2021)
```





## Carga e Tratamento dos dados Auxiliáres

### Carga e Tratamento dos dados de Câmbio
^`versão 0.4 - dados de importação`^

#### Carga dos dados de Câmbio
Carga de dados de Câmbio
#### Tratamento dos dados de Câmbio

### Carga e Tratamento dos dados de IPCA
^`versão 1.1 - evolução na análise`^

#### Carga dos dados de IPCA
Carga de dados de IPCA
#### Tratamento dos dados de IPCA


# União das Tabelas Resultantes
^`versão 0.5 - união dos dados`^

# Resultados Alcançados
## Informações sobre a Produção Nacional
^`versão 0.2 - dados de produção`^

A planilha excel resultante da análise de Produção Nacional está denominada como Produção Nacnional e encontra-se na [pasta compartilha](https://mtegovbr-my.sharepoint.com/:f:/g/personal/marcelo_bastos_economia_gov_br/EmxnBFpG3jxGjQs7YQHGj8MBtVFJSGJh88fmks6cnJutNA?e=ucJpRE).

```{r agrupamento dados producao por NCM}

#Carregar dados de intresse
load("data_ready_2022/df_NFe_producao_cfop_ready.Rda")

# novo dataframe e importação dos dados
df_NFe_producao_group_NCM <- data_frame()

# Agrupamento e sumarização dos dados de produção
df_NFe_producao_group_NCM <- df_NFe_producao_cfop_ready %>% 
  select(!mes & !cfop & !ano_mes & !descricao_cfop & !estimador_exportacao) %>%
  group_by(ncm, ano) %>%
  summarise(sum_qtd_emt = sum(qtd_emit),
            sum_soma_valor_total_bruto_prod_serv = sum(soma_valor_total_bruto_prod_serv),
            sum_soma_qtd_tributavel = sum(soma_qtd_tributavel))
  
# Cálculo do Preço Médio >>NÃO CONSEGUI TRANFORMAR O PREÇO MÉDIO EM NUMÉRICO<<<
df_NFe_producao_group_NCM <- df_NFe_producao_group_NCM %>%
  mutate(preco_medio = sum_soma_valor_total_bruto_prod_serv / sum_soma_qtd_tributavel) #%>%
  #mutate(preco_medio = (format(round(preco_medio, 2), nsmall = 2, decimal.mark = ","))) %>%
  

# Renomear colunas para apresentar
df_NFe_producao_group_NCM <- df_NFe_producao_group_NCM %>%
  rename("NCM" = "ncm",
         "Ano" = "ano",
         "Qtde Emitida" = "sum_qtd_emt",
         "Valor Total Bruto de Produção e Serviço" = "sum_soma_valor_total_bruto_prod_serv",
         "Qtde Tributável" = "sum_soma_qtd_tributavel",
         "Preço Médio" = "preco_medio")


# Salva arquivo com dados brutos 
save(df_NFe_producao_group_NCM, file = "data_ready_2022/df_NFe_producao_group_NCM.Rda")

# Exportando tabela com resultado dos dados
write_xlsx(df_NFe_producao_group_NCM,"data_excel_2022/df_NFe_producao_group_NCM_v02.xlsx")

# Remove arquivo da memória
remove(df_NFe_producao_cfop_ready, df_NFe_producao_group_NCM)
```



## Informações sobre a Exportação Nacional
^`versão 0.3 - dados de exportação`^

```{r}
#Carregar dados de intresse
load("data_ready_2022/df_NFe_export_ready.Rda")

# novo dataframe e importação dos dados
df_NFe_export_presentation <- data_frame()

# Agrupamento e sumarização dos dados de exportação
df_NFe_export_presentation <- df_NFe_export_ready %>% 
  select(!mes & !cfop & !ano_mes & !descricao_cfop) %>%
  group_by(ncm, ano) %>%
  summarise(sum_qtd_emt = sum(soma_qtd_emt_export),
            sum_soma_valor_total_bruto_prod_serv = sum(soma_valor_total_export),
            sum_soma_qtd_tributavel = sum(soma_qtd_tributavel_export))
  
# Cálculo do Preço Médio >>NÃO CONSEGUI TRANFORMAR O PREÇO MÉDIO EM NUMÉRICO<<<
df_NFe_export_presentation <- df_NFe_export_presentation %>%
  mutate(preco_medio = sum_soma_valor_total_bruto_prod_serv / sum_soma_qtd_tributavel) #%>%
  #mutate(preco_medio = (format(round(preco_medio, 2), nsmall = 2, decimal.mark = ","))) %>%
  

# Renomear colunas para apresentar
df_NFe_export_presentation <- df_NFe_export_presentation %>%
  rename("NCM" = "ncm",
         "Ano" = "ano",
         "Qtde Emitida Exportada" = "sum_qtd_emt",
         "Valor Total Bruto Exportado" = "sum_soma_valor_total_bruto_prod_serv",
         "Qtde Tributável Exportada" = "sum_soma_qtd_tributavel",
         "Preço Médio Exportação" = "preco_medio")


# Salva arquivo com dados brutos 
save(df_NFe_export_presentation, file = "data_ready_2022/df_NFe_export_presentation.Rda")

# Exportando tabela com resultado dos dados
write_xlsx(df_NFe_export_presentation,"data_excel_2022/df_NFe_export_presentation_v03.xlsx")

# Remove arquivo da memória
remove(df_NFe_export_ready, df_NFe_export_presentation)
```


## Informações sobre a Importação Nacional
^`versão 0.4 - dados de importação`^

## Informações sobre os dados auxiliares - Câmbio e IPCA
^`versão 0.2 - dados de produção`^
^`versão 1.1 - evolução na análise`^

## Informações resultantes da união das tabelas
^`versão 1.0 - evolução na análise`^

# Evoluções na análise
## Agregação de dados de inflacionários
^`versão 1.1 - evolução na análise`^

## Painel para consulta por NCM
^`versão 2.0 - painel de consulta`^

## Dicionário de dados

### Dicionário de dados bruto
### Dicionário de dados "limpo"












